【裁判字號】    96,易,3331
【裁判日期】    970912
【裁判案由】    贓物等
【裁判全文】
臺灣臺北地方法院刑事判決               96年度易字第3331號
公  訴  人  臺灣臺北地方法院檢察署檢察官
被      告  甲○○
            丙○○
                    （現另案於臺灣臺北監獄執行中）
上列被告因贓物案件，經檢察官提起公訴（96年度偵字第22164
號），本院判決如下：
        主  文
甲○○收受贓物，累犯，處拘役伍拾伍日，如易科罰金，以新臺
幣貳仟元折算壹日。
丙○○收受贓物，累犯，處拘役參拾日，如易科罰金，以新臺幣
壹仟元折算壹日。
        事  實
一、甲○○於(1)民國95年因違反毒品危害防制條例案件，經本院
    同年度訴字第782號判決處有期徒刑7月，經臺灣高等法院同
    年度上訴字第2944號判決駁回上訴而確定。(2)又於同年因違
    反毒品危害防制條例案件，經本院同年度1719號判決處有期
    徒刑8月確定。(3)於95年因贓物案件，嗣經本院96年度簡字
    第391號判決處拘役50日確定。(1)(2)(3)之罪經本院96年度聲
    減字第1105號裁定依序減為拘役25日、有期徒刑3月15日、4
    月，且定應執行有期徒刑7月確定，(1)(2)(3)之罪於96年8月9
    日執行完畢。丙○○於95年因違反毒品危害防制條例案件，
    經本院95年度訴字第191號判決定應執行有期徒刑1年4月確
    定，嗣經本院96年度聲減字第399號裁定減刑並定應執行有
    期徒刑8月確定，於96年7月16日執行完畢。均仍不知悔改，
    甲○○得預見丁○○於96年9月28日在臺北市○○區○○路
    四段88號所竊為乙○○所有6HH-832號重型機車係來源不明
    之贓物（丁○○竊盜部分先行審結），仍基於收受贓物之未
    必故意，於96年10月初某日上午某時許（起訴書誤載為下午
    2時許）在新店小碧潭捷運站受丁○○所託而予收受以之質
    押為其代向他人借款。甲○○旋於同日上午某時許在同處持
    向丙○○借款，丙○○得預見該車係來源不明之贓物，竟基
    於收受贓物之未必故意，出借新臺幣（下同）3千元予甲○○，而收受該車供己使用。嗣丙○○於96年10月13日晚間10
    時10分許在臺北縣新店市○○路與中央三街口欲以該車搭載
    女友李錦惠外出經警查獲，始循線查悉上情。
二、案經臺北縣政府警察局新店分局報請臺灣臺北地方法院檢察
    署檢察官偵查起訴。
          理  由
壹、證據能力：
    證人乙○○警詢陳述，固屬被告以外之人於審判外之陳述，
    惟當事人就其證據能力並未聲明異議，亦未聲請傳訊，顯放
    棄行使詰問權，且本院審酌該言詞陳述作成時，並無違法或
    不當之處，適為本案證據，依刑事訴訟法第159條之5第2項
    規定，應具證據能力。
貳、實體部分：
一、訊據被告甲○○固坦承於上開時地受丁○○之託收受該車持
    向丙○○借款3千元，被告丙○○則供認甲○○以該車向其
    借款3千元而收受該車之事實，惟均矢口否認有何收受贓物
    犯行，俱辯稱：伊不知該車係贓物云云。惟查：
(一)丁○○於96年9月28日在臺北市○○區○○路四段88號竊取乙○○所有6HH-832號重型機車，丙○○於96年10月13日晚間10
  時10分許在臺北縣新店市○○路與中央三街口欲以該車搭載女
  友李錦惠外出經警查獲各情，業據丁○○供認屬實（本院卷11
  0頁背面）、證人乙○○所證該車遭竊及證人李錦惠證稱：丙○○欲以該車搭載伊時即經警查獲無訛【臺灣臺北地方法院96
  年度偵字第22164號卷（下稱偵卷）72-73、18-19頁】，復有
  贓物認領保管單在卷可佐（同卷75頁），是該機車係贓物之事
  實應堪認定。
(二)依下列證據，足認被告2人有贓物認識：
1.被告丁○○以證人身分於本院審理時證述：實際上有阿宏這個
  人，惟與車子有關是沒有阿宏這個人，伊與甲○○在講借錢過
  程中，伊與甲○○2人均沒有講行照的事情等語（本院卷168、
  169頁）。衡被告甲○○與丁○○為認識2、3年之熟友，此經
  丁○○證述屬實（本院卷165頁背面），當無故設虛詞入好友
  於罪致己亦受偽證罪嫌追訴處罰而為此損人不利己陳述之必要
  ，是其此部分證詞，應係真實可信；復參酌丁○○陳稱：伊將
  機車交予甲○○時，甲○○未問伊機車係何人所有，伊沒有跟
  甲○○說機車來源等語（本院卷110頁背面），足證被告甲○○陳稱：丁○○交車跟伊說機車係其向綽號為阿宏之人所借云
  云，顯非實情。而甲○○於93、95年均因收受贓物，而經本院
  判決有罪確定，有臺灣高等法院被告前案紀錄表、本院95年度
  簡字第1857號、96年度簡字第391號判決在卷為憑，是其就收
  受物品之來源正當與否一節，理應更加審慎，惟丁○○交付本
  案機車予被告甲○○時，既未向其交待機車來源，又未交付行
  照；且倘該車係丁○○依合法程序取得，則當可檢附相關證明
  文件自向當鋪典當，何需急託被告甲○○代於當日旋為其借款
  與該車市價顯不相當之3千元，衡被告甲○○為具相當社會生
  活經驗之成年人，其就丁○○上開悖於常情之舉措，自可產生
  該車係來源不明贓物之合理懷疑，是被告甲○○雖無該車必為
  贓物之確信，惟仍予收受持向被告丙○○借貸，顯就該車縱為
  贓物一節，予以容認，足證其有收受贓物之未必故意。
2.被告甲○○自承：1輛摩托車約值5、6萬元，因伊認為3千元比
  較好還，故伊才借3千元（本院卷48頁背面），復參酌證人丁○○於本院審理時證述：伊所偷該輛機車約值5、6萬元，伊當
  日將機車交給甲○○時，並未說要借多少錢，事後才知借3千
  元，伊當時未跟甲○○說要借一定金額，伊只有跟甲○○說盡
  量借等語（本院卷166頁背面、167頁背面、169頁）及證人丙○○證稱：3千元之金額係伊決定（本院卷170頁背面），是足
  證該機車質借之金額，係被告甲○○、丙○○共同決定。惟該
  機車市價高達5、6萬元，被告2人卻僅借貸區區3千元，衡情其
  2人就該機車之來源，焉能無所懷疑；復參酌丁○○於偵查中
  供承：伊交車予甲○○後隔2天，伊有請甲○○轉告丙○○說
  機車已報失竊，不要再騎等語（偵卷78頁），核與被告丙○○
  於本院準備程序坦認：拿到車後甲○○就跟伊說該輛車已被報
  遺失，不要再騎了（本院卷49頁），益徵被告2人有贓物認識
  無訛，是丁○○所證：甲○○不知悉該車係贓物云云，顯係基
  於朋友情誼所為迴護被告甲○○之詞，並不足據為有利於被告
  甲○○之認定。
3.被告丙○○供稱：甲○○說是他幫朋友借，因甲○○有車子給
  伊抵押，且伊當時亦無機車用，故伊同意借錢給甲○○，伊有
  看到丁○○人在附近，伊不認識丁○○，伊只知道他綽號叫蚊
  子，當天借錢的人就是那一位在場伊不認識的人（指丁○○）
  要借的（偵卷63頁、本院卷48頁背面-49頁），則被告丙○○
  既知悉借款人係與其不相識之丁○○，且丁○○本人亦在現場
  ，惟借款人丁○○竟無法當場提出任何擔保品來源證明文件，
  衡被告為高中畢業而具一定智識程度，且有工作而具相當社會
  生活經驗之成年人，就其顯悖一般動產質借之交易常態，絕難
  諉為不知，惟仍予收受而允諾借款3千元，足證有收受贓物之
  未必故意甚明。
4.綜上各節，足證被告2人有贓物認識，其所辯上詞均不足採信
  ，是本案事證明確，被告2人犯行洵堪認定，應依法論科。
二、核被告2人所為，均係犯刑法第349條第1項收受贓物罪。甲○○於(1)95年因違反毒品危害防制條例案件，經本院同年度
    訴字第782號判決處有期徒刑7月，經臺灣高等法院同年度上
    訴字第2944號判決駁回上訴而確定。(2)又於同年因違反毒品
    危害防制條例案件，經本院同年度1719號判決處有期徒刑8
    月確定。(3)於95年因贓物案件，嗣經本院96年度簡字第391
    號判決處拘役50日確定。(1)(2)(3)之罪經本院96年度聲減字第
    1105號裁定依序減為拘役25日、有期徒刑3月15日、4月，且
    定應執行有期徒刑7月確定，(1)(2)(3)之罪於96年8月9日執行
    完畢。丙○○於95年因違反毒品危害防制條例案件，經本院
    95年度訴字第191號判決定應執行有期徒刑1年4月確定，嗣
    經本院96年度聲減字第399號裁定減刑並定應執行有期徒刑8
    月確定，於96年7月16日執行完畢，有臺灣高等法院被告前
    案紀錄表附卷為證，其受徒刑之執行完畢，5年以內故意再
    犯本案有期徒刑以上之罪，均為累犯，各應依刑法第47條第
    1項規定加重其刑。爰審酌被告甲○○曾因違反妨害兵役治
    罪條例、毒品危害防制條例、恐嚇、賭博、贓物案件經法院
    分別判處罪刑確定，被告丙○○則有上開前科，有臺灣高等
    法院被告前案紀錄表在卷可憑，素行均欠佳；而被告甲○○
    前因2次收受贓物犯行經本院判決有罪確定，卻仍再為本案
    收受贓物罪，堪認其自我檢束能力之低弱；且被告2人飾詞
    圖卸，犯後態度甚劣；惟該車業返還被害人，有贓物認領保
    管單在卷可憑，是被害人財產損害已受回復及被告甲○○國
    中畢業、被告丙○○高中畢業智識程度及其犯罪動機、目的
    、手段、生活狀況等一切情狀，分別量處如主文所示之刑，
    並各諭知易科罰金折算標準。
據上論斷，應依刑事訴訟法第284條之1、第299條第1項前段，刑
法第349條第1項、第47條第1項、第41條第1項前段，刑法施行法
第1條之1第1項、第2項前段，判決如主文。
本案經檢察官林禎瑩到庭執行職務。
中    華    民    國    97    年    9     月    12    日
                    臺灣臺北地方法院刑事第14庭
                              法  官  陳琪媛
以上正本證明與原本無異。
如不服本判決，應於判決送達後10日內向本院提出上訴狀（應抄
附繕本）。告訴人或被害人如對於本判決不服者，應具備理由請
求檢察官上訴，其上訴期間之計算係以檢察官收受判決正本之日
期為準。
                              書記官  陳豪達
中    華    民    國    97    年    9     月    12    日
附錄法條：
中華民國刑法第349條
收受贓物者，處3年以下有期徒刑、拘役或5百元以下罰金。
搬運、寄藏、故買贓物或為牙保者，處5年以下有期徒刑、拘役
或科或併科1千元以下罰金。
因贓物變得之財物，以贓物論。


司法院資訊處製作；財團法人民間司法改革基金會備份。
